【裁判字號】    98,交抗,2223
【裁判日期】    980917
【裁判案由】    違反道路交通管理處罰條例
【裁判全文】
臺灣高等法院交通事件裁定            98年度交抗字第2223號
    抗  告  人
    即受處分人  甲○
上列抗告人違反道路交通管理處罰條例案件，不服臺灣桃園地方
法院中華民國98年8月4日98年度交聲字第1486號裁定（原處分案
號：北縣警交大裁字98-813號裁決書），提起抗告，本院裁定如
下：
    主    文
抗告駁回。
    理    由
壹、按未經許可在道路擺設攤位者，除責令行為人即時停止並消
    除障礙外，處行為人或其雇主新臺幣（下同）1,200元以上2
    ,400 元以下罰鍰，道路交通管理處罰條例第82條第1項第10
    款定有明文。交通部會同內政部依據道路交通管理處罰條例
    第92條第4項之授權，訂定違反道路交通管理事件統一裁罰
    基準表，就違反道路交通管理處罰條例第82條第1項第10款
    規定之違規行為，規定在應到案期限內自動繳納或到案者，
    罰鍰金額係1,200元，逾越應到案期限到案或逕行裁決者，
    罰鍰金額係1,500元。
貳、原處分意旨略以：受處分人甲○於民國98年4月18日9時35分
    許，在臺北縣鶯歌鎮○○○路與建國路口附近，因有違規設
    攤賣菜之違規事實，經臺北縣政府警察局三峽分局鶯歌分駐
    所員警當場舉發，並填具北縣警交大字第C00000000號舉發
    違反道路交通管理事件通知單。嗣原處分機關依道路交通管
    理處罰條例第82條第1項第10款規定，裁處受處分人罰鍰1,5
    00元等情。
參、異議意旨略以：因受處分人即異議人甲○有肢體殘障，找工
    作不易，雖每月有殘障補助4,000元，然不夠日常開銷，故
    賣菜以求增加收入，並非故意違規。又身心障礙人士於路旁
    販賣彩券未見取締，受處分人賣菜竟遭受罰，實有欠公允。
    再者，憲法第15條規定，人民之生存權、工作權及財產權，
    應予保護，且憲法第153條更明定應保護農民及婦女。是請
    求體諒受處分人辛勞，撤銷原處分，減輕其負擔云云。
肆、原裁定撤銷原處分，並自為裁罰，裁處受處分人罰鍰1,200
    元，受處分人就原審裁定提起抗告，本院自應審究原處分與
    原審裁定是否合法正當。茲分別論述如後：
  一、按道路者，係指公路、街道、巷衖、廣場、騎樓、走廊或
      其他供公眾通行之地方，道路交通管理處罰條例第3條第1
      款定有明文。本件受處分人於上開時、地，有未經許可在
      道路擺設攤位之違規行為，業據受處分人坦承在案。並有
      臺北縣政府警察局98年4月18日北縣警交大字第C00000000
      號舉發違反道路交通管理事件通知單與違規採證照片等件
      附卷可稽。職是，堪認受處分人於上開時、地，確有未經
      許可在道路擺設攤位之違規行為無疑。至於受處分人雖於
      紅實線內擺設攤位，然該處仍係供公眾通行之地方，自亦
      屬道路交通管理處罰條例所稱之道路，受處分人未經許可
      在道路擺設攤位。揆諸前揭說明，原處分機關依法自可處
      1,200元以上2,400元以下罰鍰。
  二、受處分人固辯稱：身心障礙人士於路旁販賣彩券未受處罰
      ，受處分人賣菜竟遭受罰，實有欠公允云云。惟其他違規
      行為人是否受有處罰，係舉發人員有無選擇性執法或個別
      事實認定之問題，要屬舉發人員之行政裁量。倘有不當，
      受處分人自可向其所屬機關舉發，其與受處分人是否受罰
      無涉。再者，憲法上之平等原則，係指合法權利義務之平
      等，並不包含違規行為均不予取締制裁之不法平等。準此
      ，受處分人既有上開違規行為自應予以裁處，無從以他人
      有無相同之違規行為，或者是否遭舉發等情事，解免自身
      之違規責任。
  三、按本條例所定罰鍰之處罰，受處罰人接獲違反道路交通管
      理事件通知單後，於15日內得不經裁決，逕依第92條第3
      項之罰鍰基準規定，向指定之處所繳納結案；不服舉發事
      實者，應於15日內，向處罰機關陳述意見；其不依通知所
      定期限前往指定處所聽候裁決，且未依規定期限繳納罰鍰
      結案或向處罰機關陳述意見者，處罰機關得逕行裁決之，
      道路交通管理處罰條例第9條第1項定有明文。本件受處分
      人之違規行為，係經警當場舉發並掣發舉發違反道路交通
      管理事件通知單，觀諸該舉發違反道路交通管理事件通知
      單之通知聯，本件應到案處所為臺北縣政府警察局三峽分
      ，應到案日期為98年5月3日。受處分人前於98年4月21日
      向臺北縣政府警察局三峽分局提出申訴書之事實，有臺北
      縣政府警察局三峽分局98年4月27日北縣警峽交裁字第098
      00-4367號書函與受處分人所提申訴書等件在卷可考。足
      徵受處分人已於應到案日期前，親至應到案處所陳述意見
      ，原處分機關依違反道路交通管理事件統一裁罰基準表之
      規定，應裁處受處分人罰鍰1,200元，始稱合法正當。準
      此，原處分機關以受處分人未於應到案期限內到案，依違
      反道路交通管理事件統一裁罰基準表之規定，裁處受處分
      人罰鍰1,500元，自有未洽。
  四、綜上所述，受處分人於前開時、地，有未經許可在道路擺
      設攤位之違規行為，事證明確。因原處分機關誤認受處分
      人逾越法定期限到案，而依違反道路交通管理事件統一裁
      罰基準表之規定，裁處受處分人罰鍰1,500元，尚有不當
      。從而，原審雖認本件受處分人異議無理由，然原處分既
      有上開可議之處，故將原處分撤銷，裁處受處分人罰鍰1,
      200元，本院經核尚無違誤。
伍、抗告意旨略以：受處分人即抗告人甲○雖坦承於前開時、地
    擺攤賣菜之事實。然員警於事前對受處分人之行為均未舉發
    ，且於榕樹下擺攤，亦為員警所指定，受處分人未佔用道路
    及人行道，無妨礙交通之虞。況受處分人係殘障婦女，因無
    法支應日常開銷、健保及國民年金等費用，始擺攤賣菜。參
    諸憲法第15條規定，國家應保障人民之生存權、工作權及財
    產權。憲法第153條亦明定婦女從事勞動者，應按其年齡及
    身體狀態與以特別保護，為此提起抗告云云。經查：
  一、受處分人於上開時、地，有未經許可在道路擺設攤位之違
      規行為，既如前述。受處分人雖辯稱本件處罰前之擺攤行
      為，除未經員警舉發外，其地點亦係員警指定云云。然是
      否舉發違規行為，要屬舉發人員之行政裁量。縱使員警前
      未舉發受處分人擺攤行為屬實，亦難據此認定該等行為合
      法。況受處分人擺攤地點是否員警指定，未據受處分人舉
      證以實其說。退步言，即令受處分人所言非虛，員警亦無
      指定擺攤地點之權限，是無法將違規行為轉換成合法行為
      。是受處分人此部分所辯，即無可採。
  二、受處分人固辯稱：其係殘障婦女，因無法繳納日常開銷、
      健保及國民年金費用，始擺攤賣菜。且憲法第15條規定需
      保障人民之生存權、工作權及財產權，憲法第153條亦明
      定婦女從事勞動者，應按其年齡及身體狀態與以特別保護
      云云。然而，基於增進公共利益之必要，對人民之權利，
      國家得以法律為合理之限制。道路交通管理處罰條例第82
      條第1項第10款規定，在公告禁止設攤之處擺設攤位者，
      主管機關除責令行為人即時停止並消除障礙外，處行為人
      1,200元以上2,400元以下罰鍰。就本件而言，雖有限制受
      處分人之工作權，惟其目的在於維持人車通行之順暢，其
      公共利益大於私人權益。參諸卷附照片，本件受處分人設
      攤地點係在路口車輛轉彎處（參見原審卷第16頁正面），
      其已嚴重影響人車通行之順暢，亟易發生交通事故，有造
      成人身傷亡與財產損失之虞。職是，道路交通管理處罰條
      例限制本件受處分人工作權，尚屬輕微，並未逾越比例原
      則，與憲法並無牴觸（參照司法院大法官會議解釋釋字第
      564號）。故受處分人此部分所辯，亦無足採。
陸、綜上所論，原裁定撤銷原處分，並自為裁罰，裁處受處分人
    罰鍰1,200元，其認事用法，經核並無不合。抗告人抗告意
     旨，仍執前詞，指摘原裁定不當，為無理由，應予駁回。
據上論斷，應依道路交通管理處罰條例第89條、道路交通案件處
理辦法第26條及刑事訴訟法第412條，裁定如主文。
中    華    民    國    98    年    9     月    17    日
                  刑事第五庭  審判長法  官    高明哲
                                    法  官    劉秉鑫
                                    法  官    林洲富
以上正本證明與原本無異。
不得再抗告。
                                    書記官    楊秋鈴
中    華    民    國    98    年    9     月    21    日


司法院資訊處製作；財團法人民間司法改革基金會備份。
